【裁判字號】    89,判,1581
【裁判日期】    890519
【裁判案由】    入出境
【裁判全文】
行  政  法  院  判  決                          八十九年度判字第一五八一號
    原      告  甲○○
    被      告  財政部
    訴訟代理人  許淑芳
                陳正啟
右當事人間因入出境事件，原告不服行政院中華民國八十八年三月二十三日台八十八
訴字第一一六八七號再訴願決定，提起行政訴訟，本院判決如左︰
    主  文
原告之訴駁回。
    事  實
緣原告因欠繳民國（下同）八十三、八十四年度綜合所得稅（本稅、滯納金、利息）
及罰鍰計新台幣（下同）五三四、六六一元。被告根據所屬臺灣省南區國稅局函報，
於八十七年三月十一日以台財稅第八七○一三四一七七號函請內政部警政署入出境管
理局（以下簡稱境管局）限制原告出境，境管局以八十七年三月十六日境愛字第四
○七四號書函不許原告出境。原告不服，提起訴願、再訴願，均遭決定駁回，乃提行
政訴訟，茲摘兩造訴辯意旨於次：
原告起訴意旨略稱︰一、原告經營永嘉汽車駕訓班，因八十五年八月一日賀伯颱風侵
害，經濟陷於困境，一貧如洗，無錢繳稅。依所得稅法第十七條第二款第二項第四點
規定，受此不可抗力之災害損失，應准予扣除。二、原告所經營之永嘉汽車駕訓班嗣
被嘉義市政府違法撤銷許可，原告因此更陷絕境。三、財政部臺灣省南區國稅局（以
下簡稱南區國稅局）核定之八十三、八十四年綜合所得稅本稅有下列錯誤：(一)依嘉義
監理所通報內有入學人數與結業人數，而南區國稅局核定錯誤。(二)每位學員學費認定
錯誤。(三)科目各稱千純益核定額百分比過純益率，不公平，經更正後，將不超過限制
出境標準。(四)被告之答辯狀理由第二項謂原告滯欠八十三年度綜合所得稅一三五、四
五七元云云，與南區國稅局八十三年度所得稅核定稅額繳款書所列一六九、○九八元
不一，可見被告答辯狀內容本稅不實在，證明被告不知內情，所陳與事實不符，所為
限制出境之處分，應予撤銷。四、限制出境實施辦法所稱欠繳稅款應指本稅而言，滯
納金、滯納利息及罰鍰不計在內。且前述可知本稅有錯誤，滯納金、滯納利息亦有錯
誤。五、依上所述，原處分及一再訴願決定均屬違誤，請予撤銷等語。
被告答辯意旨略謂︰本件原告欠繳稅款達五三四、六六一元，已逾限制出境數額，被
告限制其出境並無不合。且限制出境之稅款包括本稅、滯納金、滯納利息及罰鍰，原
告謂僅限於本稅乙項係誤解。至於原告之汽車駕訓班被撤銷執照，與本件無。原處
分並無違誤，原告之訴無理由，請予駁回等語。
    理  由
按「納稅義務人欠繳應納稅捐達一定金額者，得由司法機關或財政部，函請內政部入
出境管理局，限制其出境，其為營利事業者，得限制其負責人出境。」「滯納金、利
息．．．及罰鍰等，除本法另有規定外，準用本法有關稅捐之規定。」為稅捐稽徵法
第二十四條第三項前段、第四十九條前段所明定。次按「在中華民國境內居住之個人
或在中華民國境內之營利事業，其已確定之應納稅捐或關稅逾法定繳納期限尚未繳納
，其欠繳稅款及已確定之罰鍰單計或合計，個人在新台幣五十萬元以上，營利事業在
新台幣一百萬元以上者，由稅捐稽徵機關或海關報請財政部函請內政部入出境管理局
限制該欠稅人或欠稅營利事業負責人出境。」亦為限制欠稅或欠稅營利事業負責人出
境實施辦法（以下簡稱限制出境實施辦法）第二條第一項所規定。又上開辦法第二條
所稱之「欠繳稅款」，應包括本稅、滯納金、利息、滯報金、怠報金、短估金及教育
經費或教育捐在內。財政部七十三年十月二十四日台財稅第六一八四九號函釋明確。
本件原告欠繳八十三年度綜合所得稅一三五、四五七元、八十四年度綜合所得稅二九
五、二八五元。罰鍰二一、一○○元。計其滯納金及利息、欠繳稅款計五三四、六六
一元。以上事實有南區國稅局原告八十三年度、八十四年度申報綜合所得稅核定通知
書、申報書、南區國稅局嘉義分局八十六年九月八日南區國稅嘉縣徵字第八六○一五
六六○號函，南區國稅局八十六年度綜所字第二六六九○號處分書等在可稽。原告
對上開稅捐之通知，已在本院準備程序陳明業已收到云云。則各該稅捐、罰鍰均已因
逾法定爭訟期間而確定在案。原告所欠繳稅款逾五十萬元。被告為限制出境之處分，
揆之首開規定及說明，並無違誤。至於原告主張各節，經查：一稅捐之滯納金、利息
及罰鍰，準用稅捐之規定，被告函釋限制出境實施辦法第二條之欠繳稅款包括本稅、
滯納金、利息在內，與法律規定，並不相悖。則上開辦法第二條之欠繳稅款，應包括
本稅、滯納金、利息及罰鍰無訛。原告所言僅指本稅乙節，尚屬誤解。二、本件所欠
稅款，均已確定，非本件審理範圍，原告主張稅款有誤，應予更正乙節，應無可採。
三、稅捐是否有法定扣除原因，應於該稅捐核定時爭訟，原告於稅捐款款核定案件確
定後為天災之扣除主張，洵非可取。四、原告所經營之事業被嘉義市政府撤銷許可，
乃另一事件，不能以之阻卻出境之限制。五、被告原核定原告八十三年度應繳稅款為
一六九、○九八元，因原告繳納一部分，故被告列其欠繳為一三五、四五七元，並無
錯誤，原告指為錯誤，係誤會。六、依上所述，原告各項主張，均無可採。茲查被告
處分既無違誤，一再訴願，予以維持，亦無不合，原告起訴意旨，求為撤銷，非有理
由，應予駁回。
據上論結，本件原告之訴為無理由，爰依行政訴訟法第二十六條後段，判決如主文。
中    華    民    國     八十九      年      五      月      十九       日
                    行 政 法 院 第 四 庭
                                審 判 長 評  事      葉  振  權
                                         評  事      趙  永  康
                                         評  事      吳  明  鴻
                                         評  事      尤  三  謀
                                         評  事      陳  光  秀
右  正  本  證  明  與  原  本  無  異
                                         法院書記官  彭  秀  玲
中    華    民    國     八十九      年      五      月      二十       日


司法院資訊處製作；財團法人民間司法改革基金會備份。
